【裁判字號】    95,交聲,826
【裁判日期】    951228
【裁判案由】    聲明異議
【裁判全文】
臺灣彰化地方法院交通事件裁定      95年度交聲字第826號
原處分機關     交通部公路總局台中區監理所彰化監理站
異  議  人
即受處分人     甲○○
上列異議人即受處分人因違反道路交通管理處罰條例案件，對於
交通部公路總局台中區監理所彰化監理站九十五年八月四日彰監
四字第裁六四—ＩＡ0000000號處分不服，聲明異議，本
院裁定如下：
    主  文
原處分撤銷。
發回交通部公路總局台中區監理所彰化監理站，另行送達裁決。
    理  由
一、原處分機關略以：彰化縣警察局交通警察隊於民國九十五年
    三月二十四日以彰縣警交字第ＩＡ0000000號違規通
    知單，逕行舉發車主甲○○所有ＰＧ—3083號自用小客車，
    於九十五年三月十七日十三時十六分在縣一四八線一六‧六
    公里處，有「限速六十公里，時速七十二公里，超速十二公
    里（經科學儀器採證）」之違規情形，惟受處分人未於應到
    案日期前到案，該所遂於九十五年八月四日以彰監四字第裁
    六四—ＩＡ0000000號裁決書，依道路交通管理處罰
    條例第四十條第一項裁處罰鍰新臺幣二千四百元，於法並無
    不合等語。
二、聲明異議意旨略以：本人未收到本件違規通知單及照片，因
    此不知道有本件違規情事，為此聲請裁處原較低之罰鍰云云
    。
三、按處理違反道路交通管理事件，有關文書送達之程序，依行
    政程序法之規定，此觀道路交通管理事件統一裁罰基準及處
    理細則第五條定有明文。又行政程序法關於文書送達之程序
    有下列規定：「送達，於應受送達人之住居所、事務所或營
    業所為之；於應送達之處所不獲會晤應受送達人時，得將文
    書付與有辨別事理能力之同居人」、「送達，不能依前二條
    規定為之者，得將文書寄存送達地之地方自治或警察機關，
    並作送達通知書兩份，一份黏貼於應受送達人住居所、事務
    所、營業所或其就業處所門首，另一份交由鄰居轉交或置於
    該送達處所信箱或其他適當位置，以為送達。前項情形，由
    郵政機關為送達者，得將文書寄存於送達地之郵政機關。寄
    存機關自收受寄存文書之日起，應保存三個月」、「送達由
    行政機關自行或交由郵政機關送達」、「文書由行政機關自
    行送達者，以承辦人員或辦理送達事務人員為送達人；其交
    郵政機關送達者，以郵務人員為送達人」，此觀行政程序法
    第七十二條第一項前段、第七十三條第一項、第七十四條、
    第六十八條第一、四項分別訂有明文。
四、另按行政罰法第五條規定：「行為後法律或自治條例有變更
    者，適用行政機關最初裁處時之法律或自治條例。但裁處前
    之法律或自治條例有利於受處罰者，適用最有利於受處罰者
    之規定」。觀諸道路交通管理處罰條例第四十條已於九十四
    年十二月二十八日修正公布，又依行政院於九十五年六月二
    十三日以院臺交字第○九五○○八七六八五號所發布之函令
    ，該修正條文定於九十五年七月一日起開始施行。而本案在
    交通部公路總局台中區監理所彰化監理站於九十五年八月四
    日裁決時，新條文已生效施行，經比較新舊法，修正前道路
    交通管理處罰條例第四十條第一項規定為汽車駕駛人，行車
    速度，超過規定之最高時速，處新臺幣一千二百元以上二千
    四百元以下罰鍰，而新修正道路交通管理處罰條例第四十條
    規定為汽車駕駛人，行車速度，超過規定之最高時速，除有
    第四十三條第一項第二款情形外，處新臺幣一千二百元以上
    二千四百元以下罰鍰，依前揭行政罰法第五條之規定，應適
    用行政機關裁處時即新修正道路交通管理處罰條例第四十條
    之規定，惟修正前道路交通管理處罰條例第四十條較有利於
    異議人即受處分人，故應適用修正前道路交通管理處罰條例
    第四十條之規定，合先敘明。
五、經查：本件車主甲○○所有ＰＧ—3083號自用小客車，於九
    十五年三月十七日十三時十六分在縣一四八線一六‧六公里
    處，有「限速六十公里，時速七十二公里，超速十二公里（
    經科學儀器採證）」之違規情形，此為受處分人於聲明異議
    狀所不爭執，並有彰化縣警察局舉發違反道路交通管理事件
    通知書及違規照片各一紙在卷可稽。至於異議人即受處分人
    辯稱未收到本件違規通知單及照片，因此不知道有本件違規
    情事一節，經查：本案彰化縣警察局製作彰縣警交字第ＩＡ
    0000000號違規單後，係郵寄至違規車輛車籍登記地
    即彰化縣芳苑鄉永興村復興巷25號，因郵務人員未獲會晤本
    人亦無受領文書之同居人、受雇人或應送達處所之接收郵件
    人員，遂將該送達文書寄存於二林郵局，惟仍因招領逾期已
    遭退回，此有彰化縣警察局交通隊送達證書及彰化縣警察局
    交通警察隊違反道路交通管理事件通知單郵寄信封各一紙可
    資參佐，是以，本件原舉發單位只向違規車輛車籍登記地送
    達，而非以車主戶籍地即彰化縣二林鎮○○路○段159號為送
    達處所，此有車主甲○○之個人基本資料查詢結果1紙在卷
    可稽，是本案之送達既有違上開送達程序之規定，不生合法
    送達之效力，本件異議為有理由，原處分撤銷，發回交通部
    公路總局台中區監理所彰化監理站，另行送達裁決。
據上論斷，道路交通案件處理辦法第二十條，裁定如主文。
中     華     民     國    95    年   12    月   28    日
                     交通法庭           法  官   黃玉齡
以上正本證明與原本無異。
如不服本裁定應於送達後五日內向本院提出抗告狀。
中     華     民     國    96    年    1    月    3     日
                                        書記官    王惠嬌


司法院資訊處製作；財團法人民間司法改革基金會備份。
